【裁判字號】    95,簡,545
【裁判日期】    950929
【裁判案由】    菸酒管理法
【裁判全文】
臺北高等行政法院裁定
                                     95年度簡字第00545號
原      告  林士娟即和業企業社
被      告  宜蘭縣政府
代  表  人  甲○○（縣長）
上列當事人間因菸酒管理法事件，原告不服財政部中華民國95年
7月4日台財訴字第09500279360號訴願決定，提起行政訴訟。本
院裁定如下︰
    主  文
原告之訴駁回。
訴訟費用由原告負擔。
    理  由
一、按行政訴訟法第4條第1項規定，人民因中央或地方機關之違
    法行政處分，認為損害其權利或法律上之利益，經依訴願法
    提起訴願而不服其決定者，得向高等行政法院提起撤銷訴訟
    。而所謂行政處分，依訴願法第3 條第1 項規定，係指中央
    或地方機關就公法上具體事件所為之決定或其他公權力措施
    而對外直接發生法律效果之單方行政行為而言。又官署所為
    單純的事實敘述或理由說明，並非對人民之請求有所准駁，
    既不因該項敘述或說明而生法律上之效果，非訴願法上之行
    政處分，人民對之提起訴願，自非法之所許，改制前行政法
    院62年度裁字第41號著有判例。倘原告對於不得提起訴願之
    非行政處分，經訴願機關為不受理之決定後，復提起行政訴
    訟，乃不備起訴之要件，顯非合法，應予駁回。
二、本件原告經人檢舉涉嫌於http：/www.e-land.net.tw網站刊
    載酒品，未標示「飲酒過量，有害健康」或其他警語，違反
    菸酒管理法第37條規定，案經被告審理結果，違章成立，依
    同法第55條第1項規定，以95年3月30日府財菸字第
    0950036075號處分書，處原告罰鍰新臺幣（下同）100,000
    元。原告逾期未繳納，被告乃以95年5月9日府財菸字第
    0950058434號行政罰鍰催繳書請原告速至臺灣銀行各分行繳
    納。原告不服，提起訴願，經訴願機關為不受理決定，遂向
    本院提起本件行政訴訟。
三、經查，被告95年5月9日府財菸字第0950058434號函，係行政
    罰鍰催繳書，用以促請原告儘速繳納罰鍰並告知欠稅之相關
    事宜，僅係單純事實陳述，並非對人民為發生法律效果之行
    政行為，亦非對原告之主張有所准駁，尚不對外發生法律效
    果，故不屬於行政處分。訴願機關為不受理之決定，並無不
    合。原告復對之提起本件行政訴訟，顯非合法，應予駁回。
    另原告對被告95年3 月30日府財菸字第0950036075號處分不
    服，提起訴願乙案，業經財政部95年5 月29日台財訴字第
    09500180710 號訴願決定駁回在案，有該訴願決定書影本附
    原處分卷可稽，併此敘明。
四、依行政訴訟法第107第1項第10款、第104條，民事訴訟法第
    95條、第78條，裁定如主文。
中    華    民    國    95    年     9    月   29     日
                           第五庭  法  官  蕭忠仁
上為正本係照原本作成。
本件以訴訟事件所涉及之法律見解具有原則性者為限，始得於本
裁定送達後10日內向本院提出抗告狀（須按他造人數附繕本），
並經最高行政法院許可後方得抗告。
中    華    民    國    95    年     9    月   29     日
                                   書記官  蕭純純


司法院資訊處製作；財團法人民間司法改革基金會備份。
